【裁判字號】    97,交聲更,260
【裁判日期】    980716
【裁判案由】    違反道路交通管理處罰條例
【裁判全文】
臺灣桃園地方法院交通事件裁定       97年度交聲更字第260號
原處分機關  交通部公路總局臺北區監理所
異  議  人
即受處分人  金申金屬有限公司
法定代理人  蔡吳慧美
上列異議人即受處分人因違反道路交通管理處罰條例案件，對於
交通部公路總局臺北區監理所民國97年9 月17日北監自裁字裁40
-DB0000000號違反道路交通管理事件裁決書所為處分，聲明異議
，本院裁定如下：
    主  文
異議駁回。
    理  由
一、原處分意旨略以：異議人即受處分人金申金屬有限公司所有
    之車牌號碼092-SR號自用大貨車，於民國97年7 月23日下午
    4 時31分許，由案外人林增錦駕駛，行經桃114 線與台31線
    路口處，因載運鋁片超載，經會同司機過磅總重9.71公噸，
    核重8.8 公噸，有超重0.91公噸之違規事實，為桃園縣政府
    警察局楊梅交通小隊警員依違反道路交通管理處罰條例第29
    條之2 第1 項之規定，以桃警局交字第DB0000000 號舉發違
    反道路交通管理事件通知單舉發上開違規行為，限於97 年8
    月23日前繳納罰鍰，嗣異議人於應到案期限內提出申訴，經
    原處分機關即交通部公路總局臺北區監理所認異議人確有上
    開違規行為，乃於97年9 月17日以北監自裁字裁40-DB00000
    00號違反道路交通管理事件裁決書，依違反道路交通管理處
    罰條例第29條之2 第3 項規定，裁處罰鍰新臺幣（下同）11
    ,000 元 ，並記該汽車違規紀錄1 次等語。
二、聲明異議意旨略以：異議人所有之車牌號碼092-SR號自用大
    貨車，經公路監理機關核發行車執照，核准之總重量為 8.8
    公噸，而該大貨車於97年7 月23日下午3 時55分出廠時，已
    先自行經經濟部標準檢驗局檢驗合格之固定地秤秤重，重量
    僅9,670 公斤，並未超過核定總重量之百分10（即9,680 公
    斤），本件舉發警員過磅秤得之重量9,710 公斤，應係誤差
    值，為此爰依法提出異議，請求撤銷原處分。
三、按汽車裝載貨物超過核定之總重量、總聯結重量者，處汽車
    所有人罰鍰，並記汽車違規紀錄1 次，其應歸責於汽車駕駛
    人時，除依第3項規定處汽車駕駛人罰鍰及依第63條第1項第
    2款規定記點外，並記該汽車違規紀錄1次；有前項規定之情
    形者，應責令改正或當場禁止通行，並處10,000元罰鍰，超
    載10公噸以下者，以總超載部分，每1公噸加罰1,000元；超
    載逾10公噸至20公噸以下者，以總超載部分，每1 公噸加罰
    2,000 元；超載逾20公噸至30公噸以下者，以總超載部分，
    每1公噸加罰3,000元；超載逾30公噸者，以總超載部分，每
    1公噸加罰5,000元。未滿1公噸以1公噸計算，道路交通管理
    處罰條例第29條之2 第1 項、第3 項定有明文。另按駕駛汽
    車裝載貨物超過核定之總重量或總聯結重量，未逾百分之10
    ，而未嚴重危害交通安全、秩序或發生交通事故，且情節輕
    微，以不舉發為適當者，交通勤務警察或依法令執行交通稽
    查任務人員得對其施以勸導，免予舉發，違反道路交通管理
    事件統一裁罰基準及處理細則第12條第1 項第13款亦有明定
    。
四、經查：
(一)、異議人金申金屬有限公司所有之車號092-SR號自用大貨車之
    核定總重量為8.8 公噸，而異議人所屬駕駛人林增錦駕駛上
    開車輛，於97年7 月23日下午4 時31分許，行經桃114 線與
    台31線路口處，經警員會同司機林增錦至台灣水泥股份有限
    公司台北水泥製品廠中壢分廠過磅，其結果前開大貨車總重
    達9.71公噸，超載0.91公噸，而為警當場舉發等情，有汽車
    車籍查詢結果、過磅單、桃園縣政府警察局桃警局交字第DB
    0000000 號舉發違反道路交通管理事件通知單各1 紙在卷可
    證。又本件舉發超載所使用之大暉廠牌固定地秤係經經濟部
    標準檢驗局檢定合格之地秤，其最大秤量為6 萬公斤，最小
    秤量為200 公斤，檢定標尺分度值為10公斤，地秤之公差為
    負載秤量之一千分之一，但負載秤量之一千分之一小於檢定
    標尺分度值時，以其檢定標尺分度值為公差，檢定日期為97
    年2 月29日、98年2 月19日，有效期限至99年2 月28日止，
    該地秤之誤差值係在法定公差內，此有經濟部標準檢驗局核
    發之度量衡器檢定合格證書影本1 紙，及經濟部標準檢驗局
    新竹分局98年4 月28日經標新五字第09800031740 號函附之
    經濟部標準檢驗局固定地秤檢定查核表2 紙、經濟部標準檢
    驗局固定地秤檢定紀錄表2 紙、度量衡器檢定合格證書影本
    1 紙附卷可參，本件地秤之精確度應可認定，是上開台北水
    泥製品廠中壢分廠之秤量結果自屬可採。從而，本件大貨車
    於上開時、地經過磅總重為9.71公噸，已逾限重8.8 公噸加
    計百分之10之容許誤差值，確有超重違規之行為，足堪認定
    。
(二)、至異議人雖以前揭情詞置辯，並提出金申金屬有限公司秤量
    單1 紙為證，惟此係異議人私下之秤量，其秤量時並無執法
    警員在場，則異議人於秤量時是否已將部分鋁片先行起出，
    容有疑義，其提出之秤量單，自不足為有利之認定。另按違
    反道路交通管理事件統一裁罰基準及處理細則第12條第1 項
    第13款，固放寬駕駛汽車裝載貨物超過核定之總重量或總聯
    結重量未逾百分之10者，且未嚴重危害交通安全、秩序或發
    生交通事故，交通勤務警察或依法令執行交通稽查任務人員
    得對其施以勸導，免予舉發，然其立法目的顯非允許汽車所
    有人於裝載貨物起運之際，故意將總重恰好超逾核定重量之
    百分之10之最上限，本件異議人之大貨車在起運前既已自行
    磅重超過核定上限之總重8.8 公噸，其為避免違規為警舉發
    ，自應將鋁片卸載至地秤顯示為8.8 公噸始為適法，併予指
    明。
(三)、又本件超載重量為0.91公噸（9.71-8.8=0.91） ，依道路交
    通管理處罰條例第29條之2 第3 項之規定，超載10公噸以下
    者，以總超載部分，每1 公噸加罰1,000 元，未滿1 公噸以
    1 公噸計算，則本件應加罰1,000 元。從而，原處分機關裁
    處異議人罰鍰11,000元、並記該汽車違規紀錄1 次，於法並
    無不合。
五、綜上所述，本件舉發單位認駕駛人駕駛092-SR號自用大貨車
    ，有「載運鋁片經會同司機過磅總重9.71公噸、核重8.8 公
    噸、超重0.91公噸」之違規行為，而對於該車所有人即異議
    人製單舉發，原處分機關並依道路交通管理處罰條例第29條
    之2 第1 項、第3 項裁處異議人罰鍰11,000元、記該汽車違
    規紀錄1 次，洵屬有據。異議人猶執前詞指摘，非有理由，
    應予駁回。
六、據上論斷，應依道路交通管理處罰條例第87條第2 項，道路
    交通案件處理辦法第19條，裁定如主文。
中    華    民    國    98    年    7     月    16    日
                        交通法庭  法  官  劉淑玲
以上正本證明與原本無異。
如不服本裁定，應於裁定送達後5 日內向本院提出抗告狀。
                                  書記官  黃惠鈴
中    華    民    國    98    年    7     月    16    日


司法院資訊處製作；財團法人民間司法改革基金會備份。
